【裁判字號】    90,台上,6220
【裁判日期】    901011
【裁判案由】    偽造文書
【裁判全文】
最高法院刑事判決                                九十年度台上字第六二二○號
    上訴人  優尼士國際股份有限公司
    代表人  沈宏海
    被  告  甲○○
右上訴人因自訴被告偽造文書案件，不服台灣高等法院中華民國八十八年七月二十八
日第二審判決（八十八年度上訴字第一四三二號，自訴案號：台灣士林地方法院八十
七年度自字第五九號），提起上訴，本院判決如左：
    主  文
上訴駁回。
    理  由
按刑事訴訟法第三百七十七條規定，上訴於第三審法院，非以判決違背法令為理由，
不得為之。是提起第三審上訴，應以原判決違背法令為理由，係屬法定要件。如果上
訴理由狀並未依據卷內訴訟資料，具體指摘原判決不適用何種法則或如何適用不當，
或所指摘原判決違法情事，顯與法律規定得為第三審上訴理由之違法情形，不相適合
時，均應認其上訴為違背法律上之程式，予以駁回。本件上訴人優尼士國際股份有限
公司上訴意旨略稱：被告甲○○自承偽造文書之聲明書內容除坦承：「私自刻印及冒
用貴公司之大、小章，並使用於中國大陸等地區」外，尚承認：「今，一九九六年十
二月七日，特派人將此仿印之二枚印章送交還予貴公司以示歉意」，故上訴人於民國
八十五年十二月七日後始持有此二顆偽章。從而：(1)、被告自承在八十五年十月知道
不能在大陸做生意，才知上訴人之代理權被取消，而「聲明書」係八十五年十二月七
日被告送交偽刻上訴人公司大、小印章後一、二天，由被告所簽立，則其所稱簽聲明
書時不知上訴人已無代理權，顯然不實。(2)、上訴人之代表人沈宏海為幫被告在大陸
之轉授權合法性，解決庫存品及稅務之便，故書立NO.666、NO.667文件給被告。是被
告稱在八十五年十一月十八日與上訴人洽談讓其大陸庫存繼續用到西元一九九九年，
正足說明NO.666、NO.667二份文件是在八十五年十一月十八日由沈宏海出具給被告，
則被告所稱上開二份文件是沈宏海要其簽立承認偽造文書之「聲明書」時所附條件，
否則沈宏海不願出具上開文件，及上開文件係八十五年十二月交付予其云云，顯然不
實而自相矛盾。(3)、依上訴人及被告各自之陳述，出具NO.666、NO.667文件可能之時
間，一為八十五年十一月十八日，一為八十五年十二月七日，究竟何者為正確時間，
顯與被告所辯交換說之待證事實有重要關係，在客觀上有認為應行調查者。第一審及
原審就上訴人此一主張，皆未加以調查，且恝置不論，顯有應於審判期日調查之證據
而未予調查及判決不備理由之違法云云。
惟查：刑事訴訟法上所謂認定犯罪事實之證據，係指足以證明被告確有犯罪行為之積
極證據而言，該項證據必須適合於被告犯罪事實之認定，始得採為斷罪之資料。如未
能發現相當證據，或證據不足以證明，自不能以推測或擬制之方法，以為裁判之基礎
。本件自訴意旨認被告涉有以偽刻之上訴人大、小印章各一枚，在中國大陸偽造應由
上訴人出具之「轉授權同意書」罪嫌，無非以契約書、被告出具之聲明書及偽造之上
訴人公司及負責人印文等為據。原判決以被告堅決否認有自訴意旨所指之犯行，辯稱
：因大陸生產線已在生產，其急需沈宏海出具授權使用該商標之證明，故同意沈宏海
之條件，於聲明書上簽名承認偽刻上訴人公司及負責人印章，以換取沈宏海開立 NO.
667 文件，便於上訴人向美國公司交待，使上訴人可繼續代理該品牌等語。而上訴人
自承沈宏海交付NO.667、NO.666二份文件予被告時，要求被告書立聲明書承認其私自
偽造該二份文件及印鑑，參以NO.666文件上上訴人公司及負責人之印文經法務部調查
局以特徵比對法鑑定結果，核與上訴人所稱聲明書上被告偽刻印章所蓋之印文相符，
有該局鑑定通知書附卷可稽（見自字第五九號卷第一○九頁），則被告所辯即屬可信
。雖上訴人始則於第一審指稱：上開印文係沈宏海收回偽造之印章時始自行加蓋云云
，惟與常情顯屬不符，焉有明知印章係偽造，竟又蓋用於聲明書或文件上交付予人之
理；繼於原審又改稱沈宏海所出具之NO.667、NO.666二份文件並無上訴人公司及負責
人之印文，其上之印文係被告事後所蓋云云，然上訴人提出沈宏海留存之NO.667、NO
.666二份文件上確有上訴人公司及負責人之印文，有該二份文件影本在卷可按，上訴
人所陳，自難採信。則除上訴人片面指述外，經查並無任何適合於被告犯罪事實認定
之證據，被告被訴偽造文書，尚屬不能證明，因而維持第一審諭知被告無罪之判決，
駁回上訴人在第二審之上訴，已詳其無從為被告有罪確信之理由。經核所為論斷，
均與卷內資料相符，從形式上觀察，並無違背法令之情形。而被告並無自證無罪之義
務，是其否認犯罪所持之辯解，縱無可取，仍不得因此資以為反證其犯罪之論據。本
件經查並無任何被告偽造「轉授權同意書」之相關資料，足堪憑認被告所簽署前揭聲
明書之內容與事實相符，上訴意旨所執各點，亦俱非可憑以據為被告有偽造「轉授權
同意書」之判斷基礎，原判決縱未加以論述，亦與判決本旨不生影響，自不得據為上
訴第三審之適法理由。其上訴違背法律上之程式，應予駁回。
查刑事訴訟法第三百七十六條所列各罪之案件，經第二審判決者，不得上訴於第三審
法院，法有明文。本件被告被訴偽刻印章而涉有刑法第二百十七條第一項部分，核屬
刑事訴訟法第三百七十六條第一款之案件。依前說明，既經第二審判決，自不得上訴
於第三審法院，上訴人竟復提起上訴，顯為法所不許，此部分應予駁回。
據上論結，應依刑事訴訟法第三百九十五條前段，判決如主文。
中      華      民      國     九十     年      十      月     十一     日
                              最高法院刑事第十庭
                                  審判長法官  陳  炳  煌
                                        法官  陳  正  庸
                                        法官  韓  金  秀
                                        法官  吳  信  銘
                                        法官  徐  文  亮
      右正本證明與原本無異
                                              書  記  官
中      華      民      國     九十     年      十      月     十七     日


司法院資訊處製作；財團法人民間司法改革基金會備份。
